臺灣高雄地方法院民事判決　　　　　　　94年度訴字第2014號
原　　　告　乙○○
　　　　　　　　　　送達代收人.
被　　　告　甲○○
當事人間返還代墊款事件，本院民國94年10月18日言詞辯論終結
，判決如下：
  主  文
被告應給付原告新臺幣壹佰壹拾壹萬肆仟肆佰柒拾陸元，及自民
國九十四年八月三日起至清償日止，按週年利率百分之五計算之
利息。
原告其餘之訴駁回。
訴訟費用由被告負擔五分之四，餘由原告負擔。
  事實及理由
一、原告主張：被告於民國88年7 月12日，向訴外人第一商業銀
    行股份有限公司（下稱第一商銀）借款新臺幣（下同）11,8
    00,000元，並邀同原告擔任連帶保證人，因被告未依約清償
    ，第一商銀向本院聲請強制執行，並自原告任職之中國鋼鐵
    股份有限公司（下稱中鋼公司）收取原告之薪資債權額301,
    437 元。嗣第一商銀將剩餘債權轉讓與訴外人馬來西亞商富
    析資產管理股份有限公司（下稱富析資產公司），又收取原
    告之薪資額1,013, 039元，合計共收取1,314,476 元。爰依
    民法第749 條規定，提起本件訴訟，聲明求為判決：被告應
    給付原告1,314,47 6元，及自94年8 月3 日起至清償日止，
    按週年利率5 ﹪計算之利息。
二、被告則以：對於原告主張之事實均無意見，但被告業於92年
    10月22日，由國泰銀行鳳山分行匯款200,000 元予原告，以
    償還原告代償之款項。又第一商銀將債權讓與富析資產公司
    後，兩造曾約定由被告向富析資產公司一次清償剩餘積欠之
    款項，而原告則同意被告毋庸再償還其所代償之款項，故被
    告遂與富析資產公司洽談，並於93年4 月13日匯款1,200,00
    0 元予富析資產公司，是原告既已免除被告其所代償之款項
    債務，自不得再向被告請求等語置辯，並聲明求為判決：原
    告之訴駁回。
三、下列爭執事項為兩造所不爭執，並有代償證明書、清償約定
    書、經本院調取匯款回條、第一商業銀行匯款通知書、第一
    商業銀行小港分行94年9 月28日（94）一小港字第706 號函
    在卷可證，且經本院調取本院91年度執字第7809號卷核閱明
    確，堪信屬實。
（一）被告於88年7 月12日，邀同原告為連帶保證人，向第一商
      銀）借款11,800,000元。
（二）因被告未依約清償，第一商銀向本院聲請強制執行，經本
      院以91年度執字第7809號執行事件受理在案，並命由第一
      商銀收取原告對中鋼公司之薪資債權額301,437 元。第一
      商銀將上開剩餘債權轉讓與富析資產公司，並由原告代為
      清償1,013,039 元予富析資產公司。
（三）被告於92年10月22日匯款200,000元予原告。
四、兩造爭執事項：被告匯款200,000 元予原告，是否清償本件
    原告所代償之款項？或係為表達原告照顧其子女之心意？原
    告有無免除被告返還原告所代償款項之債務？茲一一論敘如
    下：
（一）被告匯款200,000 元予原告，係為清償本件原告代墊款項
      ？或係為表達原告照顧其子女之心意？
      按債務人主張債務業已清償，而債權人主張債務人此項清
      償之款項，係屬另筆債務，並非系爭債務者，依舉證責任
      分配之原則，應由債權人就另筆債務之存在負舉證責任（
      最高法院73年度臺上字第2383號判決參照）。本件原告主
      張因其姊丙○○與被告離婚後，伊幫忙照顧被告之3 名子
      女，被告為表達謝意，於92年10月15日左右，匯款200,00
      0 給伊係為了表達心意云云，為被告所否認，並辯稱：該
      200,000 元係因原告表示其於中鋼公司之薪資被扣很多錢
      ，故先匯款200,000 元還給原告等語，是依上開最高法院
      裁判旨趣，原告自應就被告匯款200,000 元予原告係為表
      達感謝照顧子女之心意之有利事實，負舉證責任。原告雖
      舉證人丙○○為證，然依證人丙○○到庭證稱：伊曾聽原
      告表示被告要匯錢給原告，因被告表示與伊離婚後，均未
      給付贍養費，原告有幫忙支付生活費，故被告要匯200,00
      0 元給原告等語，可見證人丙○○並未親自見聞被告表示
      其匯款200,000 元予原告係為了向原告表達其幫忙照顧子
      女之心意甚明。證人丙○○雖又證稱：伊向被告要生活費
      ，並向被告表示生活費係由原告提供，被告表示要匯錢給
      原告等語，然此尚不足以證明被告匯款200,000 元係向原
      告表達感謝之意。再佐以原告自91年3 月5 日起，即因擔
      任被告之連帶保證人而經本院民事執行處扣押其部分薪資
      ，並發收取命令，迄至93年4 月間，始因被告與債權人達
      成和解而撤回執行程序，此業據本院調取本院91年度執字
      第7809號卷證核閱屬，從而，被告於92年10月22日匯款20
      0,000 元予原告時，既尚積欠原告代墊款未償，被告自會
      先償還原告所代墊款項，待有餘力，再向原告表達感謝心
      意，始無悖於常理。綜上，原告主張被告所匯200,000 元
      係被告為表達感謝其幫忙照顧被告子女之心意之事實，既
      未舉證以實其說，尚難採信。
（二）原告有無免除被告返還原告所代償款項之債務？
      被告辯稱：原告同意被告毋庸再償還其所代償之款項乙節
      ，為原告所否認，被告自應就此事實負舉證責任。惟被告
      並未提出證據加以證明，是被告所辯，自難採認。
五、從而，原告擔任被告本件債務之連帶保證人，並代償合計1,
    314,476 元，扣除被告已清償原告之200,000 元，則原告本
    於民法第749 條前段之保證人代位權法律關係，請求被告給
    付原告1,114,476 元及自支付命令送達被告翌日即94年8 月
    3 日起至清償日止，按週年利率5 ﹪計算利息，為有理由，
    應予准許。逾此部分之請求，為無理由，應予駁回。
六、本件事證已臻明確，兩造其餘攻擊防禦方法，經核與本判決
    結果不生影響，爰不一一論敘，併此敘明。
七、據上論結，本件原告之訴為一部有理由，一部無理由，依民
    事訴訟法第79條，判決如主文。
中　　華　　民　　國　　94　　年　　11　　月　　1　　日
                  民事第二庭  法　官　蘇雅慧
正本係照原本作成。
如不服本判決，應於送達後20日內，向本院提出上訴狀並表明上
訴理由，如於本判決宣示後送達前提起上訴者，應於判決送達後
10日內補提上訴理由書（須附繕本）。
中　　華　　民　　國　　94　　年　　11　　月　　1　　日
                              書記官　王淑娟
